【裁判字號】    92,簡上,123
【裁判日期】    921113
【裁判案由】    誹謗
【裁判全文】
臺灣臺北地方法院刑事判決                        九十二年度簡上字第一二三號
    上  訴  人
    即  被  告  己○○  男  二.
    選任辯護人  鍾美馨律師
右上訴人即被告己○○因誹謗案件，不服本院中華民國九十二年二月十三日九十二年
度簡字第三五三號第一審簡易判決（聲請簡易判決處刑案號：九十一年調偵字第二八
一號），提起上訴，本院第二審合議庭認為不得以簡易判決處刑，改適用通常程序，
自為第一審判決如左：
    主  文
原判決撤銷。
己○○無罪。
    理  由
一、聲請意旨略以：被告己○○與案外人吳亞鈴係男女朋友關係，二人與告訴人乙○○又俊係位在臺北縣新店市○○路○段一九二號十二樓之一普格科技股份有限公
    司（下稱普格公司）之同事，被告因不滿吳亞鈴比乙○○資深卻未能升任主管，
    竟於民國九十年八月四日，在該公司以電腦傳送電子郵件，給該公司總經理、副
    總經理、乙○○及多名同事，內載：「（一）小雲為圖利自己的朋友（確實是圖
    利沒錯）經過荒謬的票選過程，幫同事們辦了個一流消費，三流享受的巴里島之
    旅。（二）小雲只是一個自私自利，心機重，府城深，會耍一流手段的人。（三
    ）而妳卻是個偽君子，別再玩惡女傳說的遊戲了。（四）其實發這種打小報告近
    似黑函的信我覺得很鬼臉，我和亞鈴都是不起眼的小職員，不會因為中傷、誹謗
    、傷害小雲而得到好處。」等不實之事，散布於公司，誹謗乙○○之名譽，因認
    被告涉犯刑法第三百十條第二項之加重誹謗罪嫌。
二、按犯罪事實應依證據認定之，無證據不得推定其犯罪事實，又不能證明被告犯罪
    者，應諭知無罪之判決，刑事訴訟法第一百五十四條、第三百零一條第一項定有
    明文。次按，認定犯罪事實應憑積極證據，倘積極證據不足以為不利於被告事實
    之認定時，即應為有利被告之認定，更不必有何有利之證據，最高法院著有三十
    年上字第八一六號判例，所謂「積極證據足以為不利於被告事實之認定」者，依
    同院七十六年臺上字第四九八六號判例意旨，係指據為訴訟上證明之全般證據資
    料，在客觀上已達於通常一般之人均不致有所懷疑，而得確信被告確曾犯罪之程
    度；若未達到此一程度，而有合理之懷疑存在，即無從為被告有罪之確信時，自
    應為被告無罪之判決。又刑法第三百十條第二項之罪，係以散發傳布文字、圖畫
    於公眾（特定多數人或不特定人），而指摘或傳述足以毀損他人名譽之事方構成
    ，倘雖有以文字、圖畫指摘足以毀損他人名譽之事，然並無散布於公眾之情時，
    自不能以該罪相繩（最高法院八十三年台非字第三０六號判決意旨參照）。
三、聲請意旨認被告己○○涉有刑法第三百十條第二項之誹謗罪嫌，無非係以告訴人
    乙○○之指述、卷附電子郵件一紙等為其論據。訊據被告固不諱言有於九十年八
    月四日下午二時三十一分許，在普格公司內撰寫包含上揭指摘足以毀損告訴人名
    譽等內容在內之電子郵件，並傳遞與告訴人、普格公司總經理王格琮、副總經理
    丁本立等三人之情，惟堅詞否認有何散布於眾或指摘不實，辯稱：伊只有發電子
    郵件給總經理、副總經理及告訴人，並無散布於眾，是告訴人自行將郵件列印與
    公司其他同事觀覽，且因告訴人欺負其女友吳亞鈴，才決定將事實告訴人老闆，
    希望告訴人停止欺負吳亞鈴等語。經查：
    (一)被告於九十年八月四日下午二時三十一分許，在臺北縣新店市○○路○段一九
      二號十二樓之一普格公司辦公室內，傳遞如聲請意旨所示內容之電子郵件一封
      與告訴人、普格公司總經理王格琮、副總經理丁本立等三人之情，除據被告坦
      承不諱外，並經告訴人指述明確，復有卷附電子郵件內容列印影本一紙在卷可
      稽，又觀諸上開電子郵件內容，確屬指摘足以毀損告訴人名譽之事，此部分事
      實可堪認定。
    (二)聲請意旨雖認被告有將上開電子郵件內容散布與普格公司內多名同事之情，然
      訊之被告堅詞否認是情，且訊之證人即告訴人指稱有收到被告散布上開誹謗電
      子郵件之普格公司員工戊○○、甲○○、丙○○、丁○○等人，其中證人戊○○證稱：並無看過系爭電子郵件，是伊任職之普格公司管理部主管告訴伊被告
      發了一封電子郵件，內容是關於福委會圖利之事，告訴人要被告離職，因為總
      經理交代管理部負責處理此事，至於被告並無將該電子郵件散布與伊，亦不知
      被告有對外散布之情等語（見本院九十二年六月廿四日訊問筆錄）；證人甲○○證稱：是告訴人叫伊去告訴人電腦旁看到該電子郵件內容，伊並無將該內容
      散布出去，被告亦無將電子郵件散布與伊，亦不知被告有對外散布之情等語（
      見同上訊問筆錄）；證人丙○○則證稱：伊沒有看過系爭電子郵件，因為當時
      伊座位在告訴人旁邊，有聽到告訴人在電話中與他人討論此事，被告並無將該
      電子郵件散布給伊，亦不知被告有對外散布之情，被告對伊說有發了一份電子
      郵件，但並無告訴伊內容為何，關於該電子郵件之內容均是告訴人在上開電話
      中提及以及親自告訴伊的，後來全公司都知道此事等語（見同上訊問筆錄）；
      證人丁○○則證稱：是告訴人叫伊去告訴人電腦旁看到該電子郵件內容，伊有
      將該電子郵件在主管會議中交給總經理看，但會議中並未處理，後續如何處理
      伊不知情，被告並無將電子郵件散布與伊，亦不知被告有對外散布之情等語（
      見同上訊問筆錄），上開證人均未證稱被告有何將該電子郵件內容散布於眾之
      情，至於證人丁○○所以將該電子郵件列印內容攜入公司主管會議交與總經理
      閱覽及證人戊○○所以自管理部主管處知悉該電子郵件內容，則係告訴人要求
      時任總經理特別助理之丁○○攜入主管會議供全部主管討論等情，復據告訴人
      證述屬實（見本院九十二年五月二十日訊問筆錄），對於何以認定被告有將電
      子郵件內容散布與上開證人，告訴人竟指稱：「（之前妳指述有三名證人甲○○、丙○○、戊○○可以證明被告有對外傳述之事？）是的，因為此三人聽到
      的內容都不是我告訴他們的，所以一定是被告說的。」等語（見同上訊問筆錄
      ），實乃片面臆測之詞，不足為憑，更與上開證人證述內容顯不相符；本院另
      函請普格公司提供被告傳遞該電子郵件之電磁紀錄，然因時日久遠已遭刪除等
      情，有該公司九十二年六月廿七日（九二）普人字第０一六號函一紙在卷可稽
      ：是依告訴人所提出及本院職權調查之證據，均無從認被告有何散布之情。至
      於被告傳遞上開電子郵件與告訴人、普格公司總經理王格琮、副總經理丁本立
      等三人後，該三人當可私下調查、協商解決即足，非必有散布於眾之結果，乃
      告訴人竟於辦公處所內不避耳目公開談論甚或招攬其他同事觀看該電子郵件內
      容，普格公司總經理、副總經理將該郵件轉交其他公司主管處理，因而導致將
      該電子郵件散布於眾之結果，依現存證據，允非被告事前所能逆料，自不能以
      被告有傳遞上開電子郵件於告訴人等人之情，逕認告訴人等收件人嗣後處理方
      式，亦為被告所已料算而有利用包含告訴人在內之他人散布於眾之故意。系爭
      電子郵件僅傳送與告訴人、普格公司總經理王格琮、副總經理丁本立等三人，
      尚無其他積極證據，難認被告有另外廣為散布之行為，自與刑法第三百十條第
      二項之「散布」要件不符，無從逕課被告以誹謗之罪責。
四、綜合上節，被告雖有傳遞上開內容為指摘足以毀損告訴人名譽之事之電子郵件，
    然並無積極證據足認被告有將上開電子郵件內容散布於眾之犯行，告訴人之指述
    不過為片面臆測之詞，公訴人復未能舉證以資證明。此外，復查無其他積極證據
    可認定被告有聲請意旨所指之誹謗犯行，不能證明被告犯罪，揆諸前揭說明，自
    應為被告無罪之判決。至於被告所述是否能證明為真實？是否涉於私德而與公共
    利益無關，因本件與誹謗罪之構成要件不合，自無再予調查討論之必要。原審認
    定被告有加重誹謗犯行，而為被告有罪之判決，尚有未洽，被告上訴意旨指摘原
    判決不當，求為撤銷改判，為有理由，自應由本院撤銷原判決，改適用第一審通
    常程序，諭知被告無罪之判決。
據上論斷，應依刑事訴訟法第四百五十五條之一第一項、第三項、第四百五十二條、
第三百六十四條、第三百六十九條第一項前段、第三百零一條第一項，判決如主文。
本案經檢察官黃玉婷到庭執行職務。
中      華      民      國    九十二    年     十一     月     十三     日
                                      臺灣臺北地方法院刑事第八庭
                                          審判長法  官 林銓正
                                                法  官 胡宏文
                                                法  官 張永宏
右正本證明與原本無異。
如不服本判決，應於判決送達後十日內，向本院提出上訴狀。
                                                書記官  黃瓊滿
中      華      民      國      九十二     年   十一    月     十五    日


司法院資訊處製作；財團法人民間司法改革基金會備份。
